【裁判字號】    99,訴,870
【裁判日期】    990728
【裁判案由】    國軍老舊眷村改建條例
【裁判全文】
臺北高等行政法院判決
                                       99年度訴字第870號
                                     99年7月14日辯論終結
原      告  甲○○○
被      告  國防部
代  表  人  乙○○○○○○
訴訟代理人  徐克銘  律師
            鄭凱威  律師
上列當事人間國軍老舊眷村改建條例事件，原告不服行政院中華
民國99年2 月12日院臺訴字第0990092720號訴願決定，提起行政
訴訟，本院判決如下：
    主      文
原告之訴駁回。
訴訟費用由原告負擔。
    事實及理由
一、事實概要：
    原告配偶丙○生前配住於臺南市精忠三村之國軍老舊眷村，
    丙○已於87年5 月25日死亡，由原告繼受該原眷戶權益資格
    ，因該眷村已經被告依國軍老舊眷村改建條例（下稱眷改條
    例）等相關法令規定辦理改建，並於93年12月17日辦竣精忠
    三村遷購大道新城國宅基地原眷戶權益說明會，原告未依規
    定於3 個月內即94年3 月16日期限以前完成遷購申請書之認
    證程序，經被告陸軍司令部所屬陸軍第八軍團指揮部以97年
    9月1日陸八軍眷字第7968號書函限期於97年10月5 日前，以
    書面說明逾期未辦理認證之緣由，逾期未說明者，將依法撤
    銷其眷舍居住憑證並收回眷舍。惟原告於97年9 月11日收受
    前開書函，仍未遵照辦理。被告陸軍司令部遂以98年1 月16
    日國陸政眷字第0980000282號函呈被告，經被告以98年3月1
    7 日國政眷服字第0980003304號函（下稱原處分）註銷原告
    精忠三村眷舍居住憑證及原眷戶權益。原告不服，提起訴願
    ，經決定駁回，遂提起本件行政訴訟。
二、原告起訴略以：
  (一)原告並非不同意改建之眷戶，早於90年11月間已辦理認證，
    因原告不識字，無法認知眷村改建及說明會所述之權益，僅
    知居住於眷村等待原地改建。原告於94年8 、9 月間接獲八
    軍團之公文後，即由原告長子丁○○代為回覆，並經電詢承
    辦人得知辦理認證並無期限，希望原眷戶盡快辦理，由於當
    時僅認證過後未滿1 年，故原告相信權益不會受損。
  (二)其實本件精忠三村眷村改建案弊端叢叢，相關違法事證明確
    ，許多眷村原眷戶疑似因此自殺等情。並聲明求為判決撤銷
    訴願決定及原處分。
三、被告則抗辯略以：
  (一)原告未於臺南市○○○村○○○○○○國宅基地說明會後3
    個月內提交改建認證書，視為不同意改建。該眷村已有四分
    之三以上眷戶同意遷購並經法院或民間公證人認證，故被告
    依眷改條例第22條規定註銷原告之眷舍居住憑證及原眷戶權
    益，洵屬合法有據。
    1.按依本件眷村改建時之眷改條例第2 條第1 項規定：「本
      條例主管機關為國防部。」第22條：「規劃改建之眷村，
      其原眷戶有四分之三以上同意改建者，對不同意改建之眷
      戶，主管機關得逕行註銷其眷舍居住憑證及原眷戶權益，
      收回該房地，並得移送管轄之地方法院裁定後強制執行。
      」同條例施行細則第20條第1 項：「原眷戶依本條例第22
      條規定同意改建者，應於主管機關書面通知之日起3 個月
      以書面為之，並經法院或民間公證人認證。」辦理國軍老
      舊眷村改建注意事項伍、二規定：「眷戶逾期未提送眷舍
      改（遷）建申請書及認證書或擴張、限制、變更其內容者
      ，為不同意改建之眷戶。」同注意事項伍、三：「凡阻撓
      拆除、妨礙工進、拒繳價款或其他未配合主管機關辦理各
      項改（遷）建作業者，均屬本條所稱『不同意改建』之眷
      戶。」準此，規劃改建之眷村，如有逾四分之三眷戶於被
      告通知之日起3 個月內辦理認證，被告自得逕行註銷逾期
      未辦理認證視為不同意改建之眷戶眷舍居住憑證及原眷戶
      權益。
    2.被告以93年12月13日勁勢字第18558 號公告通知精忠三村
      眷戶，將於93年12月17日假臺南市東光國小大禮堂舉辦「
      臺南市○○○村○○○道新城國宅基地說明會」，並於該
      說明會中發給相關說明書表，其上已載明如眷戶同意辦理
      改建，應於會後3 個月內即94年3 月16日前填具「臺南市
      新制國軍老舊眷村遷購『大道新城國宅基地』申請書」並
      經法院或民間公證人認證，如有原因暫時無法申辦，應以
      書面完成報備並於事由消滅後補行辦理，逾期視為不同意
      遷購；另若同意眷村改建並已辦理改建申請書認證之眷戶
      達四分之三，被告將相關作業辦理眷村改建，對於不同意
      改建之眷戶，被告得逕行註銷該眷戶之眷舍居住憑證及其
      權益。
    3.精忠三村原眷戶總計1,302 戶，截至94年3 月16日認證期
      限前，已辦理改建申請書認證者計1,241 戶，已逾原眷戶
      戶數四分之三，此由被告94年7 月14日勁勢字第09400108
      50號令可知。原告未於上開期限內辦理認證，經被告以97
      年9月1日陸八軍眷字第7968號函通知原告陳述逾期未辦理
      認證之理由，經原告於97年9月11日收受，惟未見原告回
      覆，被告遂依法以原處分註銷原告之居住憑證及其權益。
    4.綜上，臺南市精忠三村同意眷村改建之原眷戶已逾四分之
      三，屬應辦理改建之眷村。原告未於上開認證期限內辦理
      認證，除未以書面敘明逾期未辦理認證之理由，經被告函
      請原告提出後仍不予置理，是其確為不同意改建之眷戶無
      疑。被告依眷改條例第22條註銷原告精忠三村眷戶居住憑
      證及其權益，洵屬合法有據。
  (二)對於原告所述各節，說明如下：
    1.精忠三村原於90年間以臺南市「精忠三村」為改建基地辦
      理改建，有「臺南市『精忠三村』改建基地改（遷）建第
      一階段（認證）說明書」為憑，原告針對上開改建計畫辦
      理申請書認證，此即原告所稱90年11月間辦理之認證。惟
      因土地運用計畫及遷建作業調整，國軍老舊眷村改建推行
      委員會決議刪除包含精忠三村在內之基地，並新增「大林
      新城」國宅等包括本件遷建基地「大道新城」之4 處基地
      ，被告遂通知精忠三村眷戶原改建計畫變更，將另辦理精
      忠三村之改建說明會與認證程序，而於93年間辦理本件精
      忠三村購置大道新城國宅基地說明會。
    2.故原告90年11月間辦理認證之標的係90年間「臺南市『精
      忠三村』改建基地改（遷）建」，與本件「臺南市『精忠
      三村』購置大道新城國宅」係屬二事，其據90年間之認證
      而謂其為同意本件眷村改建之眷戶，應有違誤。原告至本
      件認證期限屆至時，確未就「臺南市新制國軍老舊眷村原
      眷戶遷購大道新城國宅基地申請書」辦理認證，且未陳述
      其逾期未認證之緣由，被告自得依法註銷原告之眷村居住
      憑證及其權益等語。並聲明求為判決駁回原告之訴。
四、本件兩造爭執要點在於原告是否已於期限內依規定程序同意
    上開眷村之改建，亦即被告審認原告違反規定，未於期限內
    繳交同意改建之書證，而作成原處分註銷其眷戶居住憑證及
    輔助購宅權益有無違誤？
五、按90年10月31日修正施行之眷改條例第22條規定：「規劃改
    建之眷村，其原眷戶有四分之三以上同意改建者，對不同意
    改建之眷戶，主管機關得逕行註銷其眷舍居住憑證及原眷戶
    權益，收回該房地，並得移送管轄之地方法院裁定後強制執
    行。」91年2 月27日修正施行之同條例施行細則第20條第1
    項規定：「原眷戶依本條例第22條規定同意改建者，應於主
    管機關書面通知之日起3 個月以書面為之，並經法院或民間
    公證人認證。」再依辦理國軍老舊眷村改建注意事項伍、二
    規定：「眷戶逾期未提送眷舍改（遷）建申請書及認證書或
    擴張、限制、變更其內容者，為不同意改建之眷戶。」
六、經查：
  (一)原告於其配偶丙○87年5 月25日死亡後，繼受上揭原眷戶權
    益資格，被告已於93年12月17日辦理臺南市○○○村○○○
    道新城國宅基地原眷戶權益說明會，原告未於3 個月內即94
    年3 月16日期限以前，依規定填具同意購置申請書，並經法
    院或民間公證人認證，提送於被告，經被告陸軍司令部所屬
    陸軍第八軍團指揮部以97年9 月1 日陸八軍眷字第7968號書
    函催於97年10月5 日前，以書面說明未辦理之緣由，否則，
    將依法撤銷其眷舍居住憑證並收回眷舍。原告已於97年9 月
    11日收受該書函，惟仍未予置理，被告乃以原處分註銷原告
    精忠三村眷舍居住憑證及原眷戶權益，原告提起訴願，並經
    決定駁回等情，有卷附被告93年12月13日勁勢字第18558 號
    公告（見本院卷第77至78頁）、臺南市新制國軍老舊眷村遷
    購「大道新城」國宅基地說明書（見本院卷第43至45頁）、
    陸軍第八軍團指揮部97年9 月1 日陸八軍眷字第0980007968
    號函（見本院卷第84、85頁）、被告94年7 月14日勁勢字第
    0940010850號令（見本院卷第90、91頁）、原處分（見本院
    卷第87頁）、訴願決定（見本院卷第9-11頁）可稽。
  (二)原告雖主張：渠並非不同意上開眷村改建，早於90年11月間
    即已辦理認證，因原告不識字不能認知眷村改建相關權益，
    原告長子丁○○曾電詢第陸軍八軍團承辦人獲告知辦理眷村
    同意改建申請書認證並無期限，且當時認證期限過後未滿1
    年，故誤信權益不會受損云云。惟上開眷村前雖經被告於90
    年間規劃改建，但其後因土地運用計畫及遷建作業須再調整
    而廢止，嗣被告依國軍老舊眷村改建推行委員會第10次委員
    會議決議，調整、增、刪包括上開眷村在內之老舊眷村改建
    計畫改建基地位置及修正土地運用計畫，而以92年12月12日
    勁勢字第0920015615號函報行政院備查後，重新實施，始於
    93年12月17日召開上揭眷村遷購大道新城國宅基地原眷戶權
    益說明會，限同意遷購之眷戶須於說明會後3 個月內，填具
    申請書，並經法院或民間公證人認證後，提出申請，有被告
    92年12月12日勁勢字第0920015615號函（見本院卷第98至10
    1 頁）及該說明書可憑。衡諸被告原推行之眷村改建案既已
    廢止，而重新規劃調整定案後，始於上開時間辦理修正後之
    眷村改建計畫，因修正後眷村改建案，其改建條件已改變，
    原眷戶可獲取之權益亦隨之變更，自應由原眷戶重新表示同
    意改建與否，不能以原眷戶對於90年間之舊案所表示之意願
    為據。故原眷戶如同意依修正後之改建案遷購，自應於獲通
    知後3 個月內(94 年3 月16日以前) 另行提出經認證後之申
    請書，始符合前引眷改條例施行細則第20條第1 項及辦理國
    軍老舊眷村改建注意事項第5 項第2 款之規定。然稽之卷附
    原告填具之遷購申請書（見訴願卷第32頁）係於98年4 月28
    日完成認證，明顯違反上開期間之規定無訛。至於原告主張
    上開眷村改建存有諸多弊端乙節，不論其實情為何，要與原
    告申請遷購有無逾期之認定無涉，附此敘明。
  (三)是故本件原告對於被告前揭眷村改建案，既未於法定期限內
    表示同意，則被告於獲取四分之三以上之原眷戶同意改建時
    ，依前引眷改條例第22條之規定，逕行註銷其眷舍居住憑證
    及原眷戶權益，自屬有據。
七、綜上所述，本件原告上開主張各節，均不能採取。原處分適
    用法律並無違誤，訴願決定予以維持，核無不合，原告訴請
    撤銷，為無理由，應予駁回。
據上論結，本件原告之訴為無理由，依行政訴訟法第98條第1 項
前段，判決如主文。
中    華    民    國    99    年    7     月    28    日
                    臺北高等行政法院第二庭
                              審判長法  官  徐  瑞  晃
                                    法  官  蕭  惠  芳
                                    法  官  蔡  紹  良
上為正本係照原本作成。
如不服本判決，應於送達後20日內，向本院提出上訴狀並表明上
訴理由，如於本判決宣示後送達前提起上訴者，應於判決送達後
20日內補提上訴理由書（須按他造人數附繕本）。
中    華    民    國    99    年    7     月    28    日
                                    書記官  林  俞  文

司法院資訊處製作；財團法人民間司法改革基金會備份。
